【裁判字號】    92,上訴,165
【裁判日期】    920304
【裁判案由】    偽造有價證券等
【裁判全文】
臺灣高等法院刑事判決                        九十二年度上訴字第一六五號
    上  訴  人
    即  被  告  丙○○
    指定辯護人  本院甲○辯護人王永炫
右上訴人因偽造有價證券等案件，不服臺灣板橋地方法院決九十一年度訴字第二一一
八號，中華民國九十一年十二月十一日第一審判決（起訴案號：臺灣板橋地方法院檢
察署檢察官九十一年度偵緝字第八一六號），提起上訴，本院判決如左：
    主  文
原判決撤銷。
丙○○共同意圖供行使之用，而偽造有價證券，累犯，處有期徒刑年貳月。如附表
一所示偽造之本票壹張、附表二偽造署押欄內所示偽造之署押，均沒收。
    事  實
一、丙○○於民國八十四年間，因違反肅清煙毒條例及麻醉藥品管制條例案件，經台
    灣板橋地方法院判處有期徒刑二年一月及四月，合併應執行有期徒刑二年二月，
    於八十七年二月七日執行完畢，仍不知悔改。復與戊○○（檢察官漏未起訴），
    基於共同之犯意，意圖為自己不法之所有，於八十九年一月八日由丙○○冒用劉
    啟躍之名義為買受人，戊○○冒范錫煌名義為連帶保證人，向丁○○○有限公司
    （以下簡稱東元公司）購買車號ＦＣＹ－５６０號重型機車一台，價金新臺幣（
    下同）五萬三千二百四十元，由東元公司指派員工乙○○至臺北縣蘆洲市○○路
    二十六巷三十四弄二號一樓與丙○○、戊○○簽訂如附表二所示分期付款附條件
    買賣契約書，丙○○在買受人欄偽造劉啟躍之簽名一枚及指印一枚；戊○○在連
    帶保證人欄偽造范錫煌之簽名及指印一枚，並於對保人欄偽造指印一枚；偽造該
    買賣契約書。又共同在附表一所示之本票發票人欄偽造劉啟躍、范錫煌之簽名與
    指印各一枚，偽造完成該本票，作為擔保分期付款價款之用。另由戊○○將其取
    得之劉啟躍機車駕駛執照影本，以丙○○之照片蓋於其上，加以影印、變造范啟
    躍名義之機車駕駛執照影本一件。如附表三所示。將該分期付款附條件買賣契約
    書、本票、駕駛執照影本一併持交不知情之乙○○而行使，足生損害於東元公司
    、劉啟躍及范錫煌。戊○○則交付五千元頭期款，而詐得該機車。其後戊○○將
    上開機車取走使用，並擅自出售予不知情之第三人陳坤炎（處分機車行為，丙○○並未參與）。
二、案經臺灣板橋地方法院檢察署檢察官自動檢舉偵辦。
    理  由
一、本院調查庭訊據上訴人即被告丙○○坦承與戊○○分別冒用劉啟躍、范錫煌之名
    義，以附條件買賣方式，向東元公司購買機車一輛，於本票及分期付款附條件買
    賣契約書簽劉啟躍、范錫煌之姓名及捺按指印等情，惟矢口否認犯罪，辯稱：本
    件是戊○○要購買機車，事先已與車行說好，並稱以他人名義買車，車輛違規則
    追查無著，伊完全依照戊○○之指示為之，劉啟躍之駕照亦係戊○○所變造，機
    車亦為其取走，伊不知利害，並無犯罪之認知云云。
二、然查：
（一）右揭犯罪事實，業據被害人東元公司委任之代理人趙麗雲、周佳琳指述歷歷，
      而共犯戊○○於偵查也坦承在附條件買賣契約上，以范錫煌名義簽名（見臺灣
      板橋地方法院檢察署八十九年度偵字第二二四六六號卷第二十九頁背面）。又
      被害人劉啟躍亦證稱其未曾向車元公司購買機車、證件曾遺失（見同偵查卷第
      七頁背面）。另證人即東元公司職員乙○○於偵查、原審及本院明確指證被告
      及戊○○冒用劉啟躍、范錫煌名義簽訂契約及本票，並提出劉啟躍名義貼有被
      告照片之駕駛執照，戊○○說是被告的老闆，被告好像受戊○○所指使等語（
      見原審卷第五十四、五十五頁、本院九十二年二月十日訊問筆錄）。相互所述
      之情節，與被告所供述確有冒名簽訂契約、本票買賣機車之情節，大致相符合
      。
（二）本件復有被告等偽造如附表一、二所示之分期付款附條件買賣契約書、本票、
      及變造如附表三所示之駕駛執照影本、車籍作業系統查詢認可資料、東元公司
      客戶資料表各一份附卷可證。
（三）如附表一之本票，其發票人為劉啟躍、范錫煌，附表二之附條件買賣契約書買
      受人及連帶保證人亦為劉啟躍、范錫煌，其簽名及指印則為被告及戊○○所為
      ，又附表三之劉啟躍駕駛執照影本，其上之照片為被告，均為被告所坦承。被
      告冒用他人名義簽發本票及契約，如何無犯罪之意思？倘其未提供照片，戊○○亦無從變造駕駛執照影本。而購買機車簽訂附條件買賣契約書，必須提供身
      分證明文件，被告如何能謂均係戊○○所為，其全不知情？是其所辯，應係卸
      責之詞，不足採信。被告事證明確，犯行洵堪認定，應予依法論科。
三、被告以分期付款方式，詐購機車總價五萬三千二百四十元，而偽造本票之面額四
    萬八千二百四十元，加以行使，其行使偽造有價證券，並非單純取得票面價值之
    對價，而係供作擔保，其以簽訂分期付款附條件買賣方式，詐取機車之行為與行
    使偽造之本票，為不同之行為；又被告變造駕駛執照影本，主張其買受人身分，
    該影本與原本有相同效果，自應負變造特種證書罪。核被告所為，係犯刑法第二
    百零一條偽造有價證券罪、第二百十六條、第二百十條、第二百十二條行使偽造
    私文書罪、行使變造特種文書罪及第三百三十九條第一項詐欺取財罪。被告偽造
    署押，為偽造本票及偽造私文書之階段行為，而偽造私文書及變造特種證書後持
    之以行使，其偽造、變造之低度行為應為行使之高度行為所吸收；另行使偽造本
    票之輕罪行為，為偽造本票之重罪行為所吸收，均不另論罪。被告所犯偽造有價
    證券罪、行使偽造私文書罪、行使變造特種文書罪與詐欺罪間，有方法與結果之
    牽連關係，應從較重之偽造有價證券罪處斷。被告與戊○○就上揭犯行，有犯意
    之聯絡及行為之分擔，皆為共同正犯。檢察官雖漏未就被告行使變造駕駛執照特
    種證書罪起訴，惟此與前揭有罪部分，有牽連犯之裁判上一罪關係，為起訴效力
    所及，法院自應併予審理。被告於八十四年間，因違反肅清煙毒條例及麻醉藥品
    管制條例案件，經台灣板橋地方法院判處有期徒刑二年一月及四月，合併執行有
    期徒刑二年二月，於八十七年二月七日執行完畢，有本院被告全國前案紀錄表、
    臺灣高等法院檢察署刑案紀錄簡覆表在卷可查，其於前案有期徒刑執行完畢後五
    年以內，再犯本件之罪，為累犯，應加重其刑。
四、原審對被告為有罪科刑之判決，固非無見。惟查：(一)被告變造駕駛執照影本並行
    使之犯行，原審漏未判決，自有未合。(二)共同正犯於附表二之附條件買賣契約書
    上對保人欄偽造范錫煌之指印一枚，原審疏未認定及為沒收諭知，也有失當。(三)
    本件機車嗣由戊○○取得，擅自處分出售予案外人陳坤炎部分，被告並未參與，
    檢察官亦不認被告另有違反動產擔保交易法第三十八條不法處分附條件買賣標的
    物罪，未予起訴。原審認被告涉有違反動產擔保交易法之犯行，就檢察官未起訴
    之犯行，為訴外裁判，亦有未洽，自屬無可維持。被告上訴意旨，仍執前詞，否
    認犯罪，雖不足採，但原判決既有可議，自應由本院將原判決撤銷改判。爰審酌
    被告犯罪之動機、目的、手段、所生危害、犯罪後態度及已與被害人達成和解，
    有和解書在卷等一切情狀，量處如主文第二項所示之刑，以示懲儆。偽造如附表
    一所示之本票，不問屬於犯人與否，應依刑法第二百零五條之規定，宣告沒收。
    本票中偽造之劉啟躍、范錫煌簽名、指印，因本票沒收而併同沒收，故不另為沒
    收之諭知。如附表二所示分期付款附條件買賣契約書，已交付東元公司，不屬被
    告所有，但其上偽造之劉啟躍、范錫煌簽名及指印署押，不問屬於犯人與否，應
    依刑法第一百十九條之規定沒收之。至附表三變造之駕駛執照影本，已交付東元
    公司，不屬被告所有，不得宣告沒收，併此說明。
五、被告經合法傳喚，無正當理由不到庭辯論，爰不待其陳述逕行判決。
六、據上論斷，應依刑事訴訟法第三百六十九條第一項前段、第三百七十一條、第三
    百六十四條、第二百九十九條第一項前段，刑法第二十八條、第二百零一條第一
    項、第二百十六條、第二百十條、第二百十二條、第三百三十九條第一項、第五
    十五條、第四十七條、第二百零五條、第二百十九條、罰金罰鍰提高標準條例第
    一條前段，判決如主文。
本案經檢察官柯麗鈴到庭執行職務。
中    華    民    國      九十二      年      三      月        四      日
                            臺灣高等法院刑事第五庭
                                審判長法  官  曾  德  水
                                      法  官  楊  貴  雄
                                      法  官  趙  功  恆
右正本證明與原本無異。
如不服本判決應於收受送達後十日內向本院提出上訴書狀，其未敘述上訴之理由者並
得於提起上訴後十日內向本院補提理由書（均須按他造當事人之人數附繕本）。
                                      書記官  孫  佩  琳
中    華    民    國      九十二      年      三      月        四      日
附錄本案論罪科刑法條全文：
刑法第二百零一條
意圖供行使之用，而偽造、變造公債票、公司股票或其他有價證券者，處三年以上十
年以下有期徒刑，得併科三千元以下罰金。
行使偽造、變造之公債票、公司股票或其他有價證券，或意圖供行使之用，而收集或
交付於人者，處一年以上七年以下有期徒刑，得併科三千元以下罰金。
刑法第二百一十條
偽造、變造私文書，足以生損害於公眾或他人者，處五年以下有期徒刑。
刑法第二百十二條
偽造、變造護照、旅券、免許證、特許證及關於品行、能力服務或其他相類之證書、
介紹書，足以生損害於公眾或他人者，處一年以下有期徒刑、拘役或三百元以下罰金
。
刑法第二百一十六條
行使第二百十條至第二百十五條之文書者，依偽造、變造文書或登載不實事項或使登
載不實事項之規定處斷。
刑法第三百三十九條第一項
意圖為自己或第三人不法之所有，以詐術使人將本人或第三人之物交付者，處五年以
下有期徒刑、拘役或科或併科一千元以下罰金。
附表一：
┌──────┬────────────┬─────┬─────┐
│發票人      │面額（新台幣）          │發票日    │到期日    │
├──────┼────────────┼─────┼─────┤
│劉啟躍      │四萬八千二百四十元      │八十九年一│八十九年一│
│范錫煌      │                        │月八日    │月八日    │
└──────┴────────────┴─────┴─────┘
附表二：
┌────────┬───────────────────┐
│文件名稱        │偽造之署押                            │
├────────┼───────────────────┤
│分期付款附條件買│買受人欄：劉啟躍簽名一枚、指印一枚    │
│賣契約書        │連帶保證人欄：范錫煌簽名一枚、指印一枚│
│                │對保人欄：范錫煌指印一枚              │
└────────┴───────────────────┘
附表三：
變造劉啟躍之汽車駕駛執照影本一張


司法院資訊處製作；財團法人民間司法改革基金會備份。
